【裁判字號】    90,家上,15
【裁判日期】    900501
【裁判案由】    確認婚姻存在
【裁判全文】
臺灣高等法院臺南分院民事判決  九十年度家上字第一五號    Ｋ
      上  訴  人  乙  ○  ○
      被上訴人    甲  ○  ○
右當事人間請求確認婚姻存在事件，上訴人對於臺灣臺南地方法院中華民國八十九年
十二月十三日八十九年度家訴字第一○六號第一審判決提起上訴，本院判決如左：
    主    文
原判決廢棄。
確認上訴人與被上訴人間婚姻關係存在。
被上訴人應協同上訴人向戶政機關辦理撤銷兩造於民國八十七年十二月十日申請之離
婚登記。
第一、二審訴訟費用由被上訴人負擔。
    事    實
甲、上訴人方面：
一、聲明：如主文所示。
二、陳述：除與原審判決記載相同者，茲予以引用外，補稱：
  (一)按「除表現主文之訴訟標的外，法院於判決理由中就訴訟標的以外之重要爭點，
    本於當事人辯論之結果已為判斷時，除顯然違背法令或當事人已提出新訴訟資料
    ，足以推翻原判斷之情形外，於同一當事人就該重要爭點所提起之訴訟中，法院
    及當事人就該已經法院判斷之重要爭點法律關係，皆不得為相反之判斷或主張，
    始符民事訴訟法上之誠信原則。」（最高法院八十八年台上字第五五七號判決參
    照）。本件上訴人與被上訴人在八十七年十二月十日於「銘政事務所」辦理協議
    離婚手續時之事實，已經台灣台南地方法院八十八年家訴字第二十一號返還財產
    事件（下稱前案）審理時調查明確，並於判決理由中第四點認定「離婚協議書上
    之證人姚榮俊、姚榮男二人既未在場親見或親聞原告（即上訴人）與被告蕭甲○
    ○（即被上訴人）夫妻間確有離婚之真意，則兩造間所為離婚之協議，即因不備
    法定要件而未生效力，不因當事人嗣後已至戶政事務所辦理離婚而異。」，該認
    定既未違背法令，在本件原審判決中復未經當事人提出新訴訟資料，揆諸前揭最
    高法院裁判意旨，基於民事訴訟法上之誠信原則，本件原審法院即不得為相反之
    判斷，惟原審法院竟認定「姚榮俊及姚榮男於兩造在事務所辦理離婚手續時，應
    亦在事務所內，只是未出面與兩造見面，惟渠等有透過姚銀賢而親聞兩造要離婚
    ，並有見及當時甫依兩造協議之條件繕寫完成之離婚協議書，於確信兩造有離婚
    之真意後，始於離婚協議書上之證人簽名欄簽名蓋章‧‧‧渠等既有親聞並確信
    當事人有離婚之真意，而為兩造離婚之證人，在協議書上證人欄簽名蓋章，則渠
    等所為合法有效。」，與前開判決之意旨相違，令當事人無所適從。
  (二)又由原審法院所認定「兩造至銘政事務所辦理協議離婚手續，係由姚銀賢及一名
    小姐出面為兩造辦理，姚銀賢依兩造之條件寫完離婚協議書後，即與該小姐拿協
    議書至另一間房間打字，俟協議書繕打完成後，即由亦在該處之姚榮男及姚榮俊
    擔任證人，而於該協議書上簽名蓋章，之後姚銀賢再持已繕打並經證人簽章完成
    之離婚協議書外出至兩造處，由兩造在協議書上簽名蓋章‧‧」之事實，明白可
    見本件離婚書證上之證人姚榮男、姚榮俊根本未曾與協議離婚之兩造見面，自無
    「親見」當事人確有離婚真意之可能。而原審判決又以「惟渠等有透過姚銀賢而
    親聞兩造要離婚」，而為證人姚榮俊、姚榮男有親聞並確信當事人有離婚之真意
    之認定，則更令人費解，蓋其等既透過姚銀賢而知悉兩造欲離婚，即非直接與兩
    造交談而知悉，當僅可謂為「聽聞」而非「親聞」，況上開二位證人於甫繕打完
    成之離婚協議書上簽名蓋章時，協議離婚之當事人雙方根本尚未於其上簽名蓋章
    ，則渠等如何能確信兩造有離婚之真意，是原審判決所為認定事實與一般經驗法
    則有悖。
  (三)綜上所述，本件兩造協議離婚既經上述前案判決理由認定系爭離婚協議書上之證
    人姚榮俊、姚榮男並未在場親見或親聞兩造間確有離婚之真意，則兩造間所為離
    婚之協議，即因不備法定要件而未生效在案，原審判決就此同一事實在當事人未
    提出新訴訟資料之情形下，竟為與前案判決相左之認定，顯與首揭最高法院判決
    意旨有違，又證人姚榮男、姚榮俊二人既未予兩造交談，實難謂其等二人有「親
    聞」兩造要離婚之情，況其二人於繕打完成之離婚協議書上簽名蓋章時，兩造根
    本尚未於其上簽名蓋章，處於隨時可得改變心意之狀態，更難謂其能「確信兩造
    有離婚之真意」，是原審判決實有違誤。
三、證據：援用原審之立證方法。
乙、被上訴人方面：
一、聲明：求為判決駁回上訴。
二、陳述：除與原審判決記載相同者，茲予以引用外，補稱：
  (一)兩造於八十七年十二月十日訂立離婚協議書，並由姚榮俊、姚榮男為證人，雙方
    隨即前往台南市北區戶政事務所辦理離婚登記，而兩造間婚姻關係於離婚登記辦
    理完畢時已不復存在，且上訴人於前案亦主張兩造婚姻關係已不存在，並以離婚
    為基礎，請求分析夫妻聯合財產，則本件請求確認兩造間婚姻關係存在，乃出爾
    反爾，要無理由。
  (二)按「非屬訴訟標的之身分關係存在與否，因與訴訟標的之法律關係有影響，於判
    決理由中予以判斷者，該判決雖經確定，亦不能認此項判斷有既判力」（最高法
    院二十三年上字第二九四○號判例參照），又「判決之既判力，除法律別有規定
    外（例如民事訴訟法第四百條第二項），不及於判決之理由，故於判決理由中，
    就某事實之判斷，於另案仍非不得對之再為爭執」（最高法院六十九年台上字第
    四一二六號判決參照），上訴人以前案判決其訴訟標的為夫妻離婚後聯合財產之
    返還請求權，並非就兩造婚姻關係所為之判決，雖其判決理由內認定「離婚協議
    書上之證人姚榮俊、姚榮男既未在場親見或親聞兩造確有離婚之真意，則兩造間
    所為離婚之協議，即因不備法定要件而未生效力」等語，惟查：
  (1)此為判決理由中之判斷，並非於主文中就訴訟標的之法律關係所為之判決，依上
    開判例意旨，並無既判力。
  (2)前案判決主文係判決被上訴人勝訴，被上訴人雖對該判決理由不認同，但依法不
    得對勝訴判決上訴，並非甘服該判決理由，而上訴人未上訴任其確定，故該判決
    理由不足以拘束被上訴人。
  (3)按「兩願離婚書據，關於證人之蓋章，依民法第一千零五十條之規定，既未定須
    與書據做成同時為之，則證人某某之名章，縱為離婚書據做成後聲請登記前所加
    蓋，亦不得執是而指為與法定方式不符」（最高法院四十二年台上字第一○○一
    號判例），本件離婚協議書之證人姚榮俊、姚榮男均於前案一致證稱當本件協議
    離婚之證人，知悉兩造離婚之事實而為證人，而協議離婚書上證人之簽名，姚榮
    俊、姚榮男之證人收件回執簽名，前案當庭於筆錄紙書寫之筆跡以及結文，經前
    案送內政部警政署刑事警察局鑑驗結果，除「姚榮俊結文因書寫方式不同無法認
    定」（並非否定其為真正）外，法官命「姚榮俊當庭於筆錄上所書寫之筆跡以及
    兩次回執上之簽名與離婚協議書上之簽名」均相符合，「姚榮男之證人結文上筆
    跡與離婚協議書上之簽名筆跡相同」，則證人二人知悉兩造離婚，於離婚協議書
    上親自簽名蓋章，彰彰明甚，本件離婚合法有效，參以上訴人於前案亦主張「離
    婚有效，分產之約定無效」而提起返還財產訴訟，則上訴人反其道而行，於本件
    主張婚姻關係仍屬存在，自無理由。
  (4)上訴人於前案所舉之證人呂清玉雖附合上訴人之主張，惟查其既自稱為上訴人之
    好友，由兩造家中偕同上訴人至代書事務所寫協議離婚書，再一同至戶政事務所
    辦理離婚登記，又稱上訴人當時意識不清，「表面上有行為動作，實際上無行為
    意識」，何以不僅不予阻止，反而自始至終陪同？顯無法自圓其說，其證言與常
    情有悖，且與事實不符，不足為上訴人有利之證明。
  (5)辦理本件離婚登記之戶籍員羅淑香於前案證稱：「協議書原本核符發還，離婚登
    記是形式上審查，兩造到場簽名，我們就辦理，沒有印象有特別情況發生」等語
    ，益證本件離婚合法有效。
  (6)上訴人於辦理離婚登記完成後，即更換工作所之鑰匙，不讓被上訴人進入，如果
    離婚無效，兩造還是夫妻，為何不讓被上訴人進入？且何以前案起訴僅在爭執財
    產而非否定離婚？由此足見上訴人「不要人只要財產」之居心，實已昭然若揭。
  (三)兩造離婚協議書之證人姚榮男於前案證稱：「我有當證人，我現在是土地代書，
    姚銀賢是我哥哥，姚榮俊是我弟弟，事務所在三○九號」、「離婚協議書上名字
    是我簽的，但對這份離婚協議書沒有印象，因為這種案子辦很多了，我們簽協議
    書，應該當事人是在事務所簽的」等語；證人姚榮俊於前案八十八年十二月十五
    日經法官提示系爭離婚協議書時證稱：「是我簽名的沒有錯，我在事務所工作」
    等語，復於八十九年四月十九日到庭亦為相同證述，並表示「我們很慎重」，離
    婚協議書承辦人姚銀賢同日於前案證稱：「離婚協議書是我承辦的，而證人簽名
    時，雙方當事人均在場，當事人好像還帶朋友，不敢確定是否現場有呂先生，因
    是一位老先生」等語；由上述證人之證言，兩造確有離婚之協議，且與兩位證人
    於離婚協議書上簽名，本件離婚合法有效。
  (四)雖證人姚榮俊承認於其上簽名後稱：「但對這份離婚協議書沒有印象」，惟於其
    下又稱：「因為這種案子辦很多了」，表示因為這種案子辦很多，故對此份離婚
    協議書沒有特別印象，並不違常情，蓋證人除非是至親好友，否則常當離婚之證
    人，對於過去所當證人之案件，是不會有特別印象，而姚榮俊、姚榮男係在離婚
    協議書上親自簽名及蓋章，經前案鑑定筆跡在案，則既非只有蓋章，自無由他人
    代蓋而不知離婚乙事之理。且人之記憶，自不若文書長久，既經鑑定為證人筆跡
    ，自係於離婚時當證人且知悉雙方離婚無疑。又證人姚榮男、姚榮俊雖於前案法
    官問：「你們有無問他們夫妻兩人是否真的要離婚？」時答稱：「沒有」，惟查
    證人既在代書事務所工作，當協議離婚證人之案子「很慎重，都是在當事人簽完
    後，我們再簽離婚協議書」，當事人所簽者為離婚協議書，自係雙方同意離婚，
    證人縱未再問你們夫妻是否真的要離婚，亦不違常情，更不得因此而謂證人不知
    兩造要離婚。
  (五)又本件離婚係上訴人吵著要離婚，帶被上訴人至銘政代書事務所辦理，係上訴人
    所找之事務所，被上訴人對於承辦人及證人均不認識，故被上訴人於前案說不認
    識證人，亦無可議，又銘政代書事務所，乃三間店面相連，店面甚淺，出入人很
    多，來來往往，上訴人所舉證人呂清玉所稱僅有姚銀賢及一位小姐在場，旁無他
    人，並非事實，如無他人，何有姚榮俊及姚榮男之親自簽名？而非僅有蓋章。呂
    清玉自承為上訴人之好友，自稱由兩造家中跟到代書事務所，由隨同至戶政事務
    所辦理離婚登記，謂上訴人不知離婚之事，而未加提醒或阻止，殊違常情，其證
    言自不若有鑑定為基礎之姚榮俊、姚榮男、姚銀賢之證言為可信，是前案判決之
    認定有誤，自不具拘束本件之效力。
三、證據：援用原審之立證方法。
丙、本院依職權調閱台灣台南地方法院八十八年度家訴字第二十一號返還財產事件案
    卷。
      理    由
一、本件上訴人起訴主張：伊與被上訴人原為夫妻關係，由於長期受被上訴人精神上
    之困擾、多晚服用安眠藥及夜夜以酒澆愁掃怨，心智上已處於「表面上有行為動
    作，實際上無行為意識」之狀態，又於八十七年十二月十日早晨委請職員外出買
    酒飲用，正當原告酒意方酣之際，被上訴人吵著要離婚，伊一時氣憤及積怨難消
    ，即表示「要離就離」，而在場之友人呂清玉試圖勸阻無效後，遂與兩造同往「
    銘政事務所」辦理協議離婚手續，迄至兩造完成手續離開時，該事務所內均僅有
    為兩造處理離婚協議事宜之姚銀賢及一名小姐在場，並未有其他人在場，且該協
    議書繕打完成，交由兩造簽名前，其上證人姚榮俊、姚榮男二人之簽名及蓋章均
    已完成，足見該二名證人根本未在場聞見，更遑論知悉兩造間確有離婚之真意，
    是兩造間之協議離婚顯未具備法定要件，應不生離婚之效力，為使兩造夫妻身分
    及財產權利存在與否明確化，以免伊在私法上之地位有受侵害之危險，爰訴請確
    認兩造之婚姻關係存在，又被上訴人屢經請求協同至戶政機關辦理撤銷離婚登記
    ，均置之不理，爰併求為命被上訴人協同向戶政機關聲請撤銷兩造於八十七年十
    二月十日申請之離婚登記之判決等語。
二、被上訴人則以：前案判決理由中就本件協議離婚是否具備法定要件所為之判斷，
    並非若主文中就訴訟標的之法律關係所為之判決，依法並無既判力可言，伊應不
    受該判決理由之拘束，又綜觀證人姚榮俊、姚榮男、姚銀賢於前案所為證詞內容
    可知，姚榮俊、姚榮男均知悉兩造確有離婚之真意而於系爭離婚協議書上簽名及
    蓋章，且該離婚協議書上證人姚榮俊、姚榮男二人之簽名於前案經送鑑定結果確
    屬真正，足見渠等應已知悉雙方離婚之真意後，始在該協議書上簽名蓋章，參以
    上訴人於前案亦主張「離婚有效，分產之約定無效」，而提起返還財產訴訟，今
    卻主張兩造之婚姻關係仍屬存在，自非有理，至上訴人所稱簽立離婚協議書當日
    ，銘政事務所內除姚銀賢及一位小姐外，無他人在場乙節，亦非事實，蓋當時該
    事務所內如無他人，協議書上何有姚榮俊及姚榮男之親自簽名，而非僅有蓋章？
    雖證人呂清玉附合上訴人之主張，惟其證言與常理有悖，不若有鑑定為基礎之姚
    榮俊、姚榮男、姚銀賢之證言為可信，況戶籍員羅淑香於前案亦證稱：兩造辦理
    離婚登記時，沒有印象有特別情況發生等語，益證本件離婚合法有效等語，資為
    抗辯。
三、按確認之訴，非原告有即受確認判決之法律上利益者，不得提起，民事訴訟法第
    二百四十七條第一項定有明文。亦即原告提起確認之訴，必須其主張之法律關係
    存否在當事人間不明確，致原告之權利或其他法律上之地位有不安之危險，即時
    有以確認判決除去之必要，其在法律上始有受判決之利益（最高法院五十二年台
    上字第一九二二號判例意旨參照）。本件上訴人主張兩造間婚姻關係存在，既為
    被上訴人所否認，則兩造間就該法律關係存否已有不明確之狀態，且得以判決確
    認，將此不安狀態除去，是上訴人提起本件確認兩造間婚姻關係存在之訴訟，即
    有受確認判決之法律上利益，合先敘明。
四、上訴人主張其與被上訴人原為夫妻，嗣在其友人呂清玉之陪同下，於前揭時地簽
    立離婚協議書，旋即一同持往台南市北區戶政事務所辦理離婚登記在案等事實，
    業據其提出戶籍謄本一件為證，且為兩造所不爭執，固堪信為真實。惟上訴人主
    張前開離婚協議書，其上證人欄雖有證人姚榮俊、姚榮男二人之簽名及蓋章，但
    渠等當時並未在場聞見，故兩造之協議離婚不備法定要件，應屬無效乙節，則為
    被上訴人所否認，並以前揭情詞置辯，是本件首應審究者為兩造所簽立之離婚協
    議書是否具備法定要件。經查：
  (一)按兩願離婚應以書面為之，有二人以上證人之簽名並應向戶政機關為離婚之登記
    ，民法第一千零五十條定有明文，而兩願離婚書證上應有證人之簽名，其目的在
    於確保當事人離婚之真意，因此證人雖不限於作成離婚書證時為之，亦不限於協
    議離婚時在場之人，始得為證人，然究難謂非親見或親聞雙方當事人確有離婚真
    意之人，亦得為證人（最高法院六十八年台上字第三七九二號判例參照）。抑且
    ，為確保當事人離婚之真意，所謂「親聞」應係指證人親自從當事人雙方聞悉渠
    等確有離婚之真意而言，否則證人如僅憑第三人片面之詞，而簽名於離婚協議書
    ，因其無從確知當事人是否具有離婚之真意，即與前揭法文之立法意旨有違。查
    本件兩造所簽立之離婚協議書，其上有證人姚榮男及姚榮俊二人之簽名及蓋章（
    見原審法院前案卷第六二頁），且其二人之簽名復經前案送鑑定結果為真正，此
    有內政部警政署刑事警察局鑑驗通知書乙紙附於該案卷可佐（見原審法院前案第
    一三三頁），固堪認該協議書上之證人簽名確為姚榮俊、姚榮男親筆所為無訛，
    惟上訴人偕同友人呂清玉與被上訴人於上開時間，至「銘政事務所」辦理協議離
    婚手續時，僅有該事務所為兩造處理離婚協議書面事宜之姚銀賢及一名小姐在場
    ，而迄兩造離開至戶政事務所辦理離婚登記前，均未有其他人在場，且俟該離婚
    協議書打字完成，交由兩造簽名前，其上已有證人姚榮俊、姚榮男之簽名及蓋章
    等情，已迭據證人即當時在場之呂清玉證述明確（見前案八十八年六月三十日、
    同年十月十三日、同年十二月十五日及八十九年四月七日、同年四月十九日及本
    件原審八十九年十月十八日言詞辯論筆錄），足見兩造於簽立離婚協議書時，證
    人姚榮俊、姚榮男二人並未在場，而係由第三人姚銀賢將打字完成之離婚協議書
    交由渠等簽名及蓋章後，再由兩造簽立該協議書，其間證人姚榮俊、姚榮男並未
    在場親見兩造辦理協議離婚之情形，亦未親自從兩造聞悉渠等有離婚之真意，而
    僅憑姚銀賢片面之詞，遂於該協議書上簽名及蓋章，揆諸前開說明，該二位證人
    顯非親見或親聞兩造確有離婚之真意，自難僅憑系爭離婚協議書上已有渠等之簽
    名及蓋章，即遽認本件兩造間之協議離婚，已具備法定要件。
  (二)雖證人姚銀賢於前案證稱：「‧‧兩證人簽名時，雙方當事人均在場‧‧」等語
    （見前案八十八年十二月十五日言詞辯論筆錄），及證人姚榮俊、姚榮男於前案
    證述：「我們都是在當事人簽完，我們再簽離婚協議書。我們很慎重」等詞（見
    前案八十九年四月十九日言詞辯論筆錄），惟證人姚榮男於前案中亦不否認因辦
    理協議離婚之案件甚多，故對本件離婚協議書沒有印象（見前案八十八年十月十
    三日言詞辯論筆錄），是其對於本件兩造辦理離婚協議之情形既不復記憶，則其
    所稱渠等係於兩造簽完後，再簽離婚協議書云云之憑信性，即滋疑義。況姚銀賢
    係收受報酬，為兩造處理離婚協議事宜之從事代書業務之人，而證人姚榮俊、姚
    榮男與姚銀賢為兄弟關係，平日均在該事務所充任當事人所委託辦理協議離婚書
    面之證人等事實，業據證人姚銀賢、姚榮俊、姚榮男所是認，彼等有無依法定方
    式為當事人處理協議離婚事宜，事涉其業務信譽，所為上開證詞，因與自身有利
    害關係，難免有偏頗之虞，不若證人呂清玉與兩造無任何親戚僱傭或其他利害關
    係，所為之證詞客觀，二者相較，自以呂清玉前揭所述可採。
  (三)且按除表現主文之訴訟標的外，法院於判決理由中就訴訟標的以外之重要爭點，
    本於當事人辯論之結果已為判斷時，除顯然違背法令或當事人已提出新訴訟資料
    ，足以推翻原判斷之情形外，於同一當事人就該重要爭點所提起之訴訟中，法院
    及當事人就該已經法院判斷之重要爭點法律關係，皆不得為任何相反之判斷或主
    張，始符民事訴訟法上之誠信原則（最高法院八十八年度台上字第五五七號、八
    十四年度台上字第二五三○號判決參照）。查本件上訴人前向原審法院提起前案
    ，請求被上訴人返還財產事件，業經原審法院以兩造間所訂立之離婚協議書上之
    證人姚榮俊、姚榮男並未在場親見或親聞兩造確有離婚之真意，故兩造間所為離
    婚之協議，即因不備要件而未生效力為由，駁回上訴人之請求（見前案判決書第
    二二至二三頁），旋確定在案，其後上訴人提起本件訴訟，兩造均援用前案所提
    之事實及證據，揆諸前開說明，前案就系爭離婚協議書上之證人姚榮俊、姚榮男
    是否在場親見或親聞兩造確有離婚之真意，此一重要爭點，既已於該判決理由中
    判斷，且兩造復未於本件訴訟提出任何新訴訟資料，足資推翻該判斷，則被上訴
    人猶抗辯證人姚榮俊、姚榮男確實在場聞見兩造有離婚之真意云云，自非可採。
  (四)基上說明，本件兩造間雖簽立離婚協議書，並經證人姚榮俊、姚榮男於該協議書
    書上簽名及蓋章後，再由兩造持往戶政事務所辦理離婚登記，惟證人姚榮俊、姚
    榮男既未親見或親聞兩造間確有離婚之真意，是縱其二人於離婚協議書上之簽名
    及印文為真實，亦難認兩造間之協議離婚已具備法定要件。
五、復按離婚之登記以雙方當事人為申請人，而戶籍登記事項自始不存在或自始無效
    時，應為撤銷之登記，且該登記應以本人、原申請人或利害關係人為申請人，此
    為戶籍法第二十五條、第三十六條及第四十五條所明定；又戶籍登記之應否准許
    ，固屬行政機關之職權範圍，非當事人所得向法院為准駁之請求，然登記之聲請
    ，須由當事人協同為之始克辦理完竣者，則各當事人在法律上即負協同聲請之義
    務，如一方不履此義務，他方自得向法院提起給付之訴，求命其履行（最高法院
    四十九年台上字第一○一四號判例參照）。本件兩造曾於前揭時地簽立離婚協議
    書後，持往台南市北區戶政機關辦理離婚登記，已如前述，則該離婚登記既因協
    議離婚之法定要件不備而自始無效，兩造自均負有協同向戶政事務所申請撤銷離
    婚登記之義務，是被上訴人否認兩造間婚姻關係存在，而拒不協同辦理撤銷兩造
    間離婚之登記，揆諸首開說明，上訴人主張被上訴人應協同向戶政機關辦理撤銷
    離婚登記，即屬有據。
六、綜上所述，本件兩造間之離婚協議既因欠缺法定要件而不生效力，則兩造間之婚
    姻關係自仍屬存在。從而，上訴人訴請確認兩造之婚姻關係存在，並請求被上訴
    人協同向戶政機關辦理撤銷兩造於八十七年十二月十日申請之離婚登記，俱屬有
    據，應予准許。原審為上訴人敗訴之判決，尚有未洽，上訴意旨指摘原判決不當
    ，求予廢棄改判，為有理由，爰由本院予以廢棄改判，如主文第二項及第三項所
    示。
七、兩造其餘攻擊防禦方法及所提出之各項證據資料，經審酌後，因與本件認定之基
    礎無涉，且不影響判決之結果，爰不一一論述。
八、據上論結，本件上訴為有理由，依民事訴訟法第四百五十條、第七十八條，判決
    如主文。
中      華      民      國    九十      年      五      月      一      日
                                    臺灣高等法院臺南分院民事第二庭
~B1審判長法官  吳    志    誠
~B2      法官  李    文    賢
~B3      法官  葉    居    正
右為正本係照原本作成。
如對本判決上訴，須於判決送達後二十日內向本院提出上訴狀；未表明上訴理由者，
應於上訴後二十日內向本院提出理由書。
中      華      民      國    九十      年      五      月      四      日
~B法院書記官  謝    淑    玉


司法院資訊處製作；財團法人民間司法改革基金會備份。
